最　高　行　政　法　院　裁　定
　　　　　　　　　　　　　　　　　　 96年度裁字第00647號
上　訴　人　甲○○
　　　　　　乙○○
被 上訴 人　勞工保險局
代　表　人　丙○○
上列當事人間因勞保事件，上訴人對於中華民國94年9月15日臺
北高等行政法院93年度訴字第3874號判決，提起上訴。本院裁定
如下：
    主  文
上訴駁回。
上訴審訴訟費用由上訴人負擔。
    理  由
一、按對於高等行政法院判決上訴，非以其違背法令為理由，不
    得為之，行政訴訟法第242條定有明文。是對於高等行政法
    院判決上訴，若未具體說明原判決違背何項法令、不適用或
    如何適用不當之具體情事，即非主張原判決違背法令以為上
    訴理由，其上訴不應准許。
二、本件上訴人之被繼承人即勞工保險之被保險人高連鍾係於民
    國（下同）92年9月5日由高雄縣汽車駕駛員職業工會申報加
    保，嗣於同年10月13日因肝癌死亡，其受益人（被保險人之
    配偶）即上訴人甲○○申請被保險人高連鍾之死亡給付，案
    經被上訴人以93年1月12日保承職字第09360950400號函復投
    保單位高雄縣汽車駕駛員職業工會並副知上訴人甲○○，略
    以被保險人高連鍾於90年12月31日由前投保單位（即高雄市
    汽車駕駛員職業工會）退保後，停保1年半餘，於92年9月2
    日診斷肝癌，旋於92年9月5日由高雄縣汽車駕駛員職業工會
    申報加保，92年10月13日因肝癌死亡，高連鍾因屬肝癌末期
    ，92年9月5日恐難以勝任一般勞作，難謂其加保後有實際從
    事本業工作之能力及事實，不得由該工會申報加保，乃依勞
    工保險條例第24條規定，自92年9月5日起取消其被保險人資
    格，已繳之保險費，依同條例第16條第2項規定不予退還，
    所請死亡給付，係退保後發生之事故，依同條例第19條第1
    項規定不予給付，又被保險人於90年12月31日自前一投保單
    位退保至其死亡之日止已逾1年，亦無同條例第20條規定之
    適用等語，否准上訴人甲○○之請求。上訴人甲○○不服，
    循序提起行政訴訟，而上訴人乙○○（被保險人之子女）於
    原審行準備程序時，當庭請求追加為當事人，經原審斟酌全
    辯論意旨及調查證據結果略以：上訴人乙○○為勞工保險條
    例第65條第1款之遺屬津貼受領者，依法對系爭勞保死亡給
    付，為利害關係人，其認為訴願決定，損害其權利或法律上
    之利益者，得向高等行政法院提起撤銷訴訟，是上訴人乙○
    ○請求追加成為原告並無不合。其次，被保險人高連鍾係於
    90年12月31日由前投保單位即高雄市汽車駕駛員職業工會申
    報退保後，停保1年半餘，始於92年9月5日由高雄縣汽車駕
    駛員職業工會申報加保，則其罹患肝癌，係於92年9月2日診
    斷確定，此有長庚醫院高雄分院92年11月21日（92）長庚院
    高字第4639號函送病歷資料以及診療資料摘錄表附原處分卷
    可稽，是縱認上訴人所主張被保險人高連鍾於罹病期間仍從
    事計程車駕駛本業工作為事實，惟被保險人高連鍾於92年9
    月5日方由高雄縣汽車駕駛員職業工會申報加保，其顯係帶
    病投保，且被保險人高連鍾之疾病（肝癌）原因既發生在加
    保前（停保期間），而其於92年10月13日因肝癌死亡，其死
    亡為加保前事故所致，顯係保險效力開始前發生之事故導致
    之結果，依勞工保險條例第19條第1項之規定，其死亡給付
    自應不予給付。況被保險人高連鍾於90年12月31日自前投保
    單位退保，迄至其死亡之日（92年10月13日）已逾一年，自
    亦無勞工保險條例第20條規定之適用。另勞工保險係社會保
    險，保險人（即被上訴人）僅依據投保單位所送被保險人加
    保申報表作書面審核而受理其加保，於保險事故發生後，保
    險人仍得依勞工保險條例相關規定加以事後調查，如不符請
    領之規定，保險人並不負核付保險給付之義務，是並無上訴
    人訴稱保險人收有保險費即應予以保險給付之情等語，而為
    駁回上訴人在原審之訴之判決。
三、本件上訴意旨略謂：被保險人高連鍾於92年9月2日初次發病
    前，未曾有任何關於肝病之就醫紀錄，被保險人係至92年9
    月26日經醫院診療始確定罹患肝癌，是被保險人於92年9月5
    日加保於高雄縣汽車駕駛職業工會，何來「帶病投保」？另
    被上訴人既已知被保險人於加保前發生事故而導致殘廢或死
    亡，不得請領保險給付，且引據多項判決支持其論點，何以
    被上訴人於被保險人申報加保時，僅以申報表作書面審查決
    定是否受理加保，卻於保險事故發生後，再據各項判決否准
    請求，被上訴人之舉顯然與勞工保險條例之立法精神不合云
    云。經查，上訴論旨無非是就原審之事實認定及證據取捨，
    暨被上訴人僅以書面審查即受理被保險人投保等事項為指摘
    ，惟未對原審判決究竟有何違背法令，並其違背何項法令及
    其具體情事，予以指明，依首揭規定及說明，難認為其對於
    原判決如何違背法令已有具體指摘，故其上訴為不合法，應
    予駁回。
四、依行政訴訟法第249條第1項前段、第104條、民事訴訟法第
    95條、第78條、第85條第1項前段，裁定如主文。
中　　華　　民　　國　　96　　年　　3　　 月　　29　　日
                  第一庭審判長法  官　高　啟　燦
                              法  官  戴  見  草
                              法  官  黃　璽　君
                              法  官　廖　宏　明
                              法  官　楊　惠　欽
以  上  正  本  證  明  與  原  本  無  異
中　　華　　民　　國　　96　　年　　3　　 月　　29　　日
　　　　　　　　　　　　　　　書記官　張　雅　琴
